臺灣臺北地方法院小額民事判決
110年度北小字第3516號
原      告  我己文創有限公司

法定代理人  林瑩華
被      告  吳文興  住臺北市○○區○○路0巷0○0號0樓                         (即關聖文化協會)

上列當事人間請求給付報酬事件，經臺灣新北地方法院板橋簡易
庭移轉管轄而來（110年度板小字第1653號），本院於民國110年
10月8日言詞辯論終結，判決如下：
    主  文
原告之訴及假執行之聲請均駁回。
訴訟費用新臺幣1,000元由原告負擔。
    事實及理由
一、原告起訴主張：
㈠被告於民國（下同）110年1月16日向原告公司之總編輯田運良
  主動發出文稿（共2個文稿檔案），委為編印關帝朱子刪定玉
  泉真本桃園明聖經經文研究（下稱系爭書籍），並指明係其將
  為報考佛光大學中文博士班書審之用。原告公司之美編人員在
  期間遵依被告之囑而來回校對、增刪、修改，且再增加3位名
  家之推薦文稿與簽名檔（共6個文稿檔案），而已完成全書編
  成，還調換篇名次序，系爭書籍耽誤美編人員時間至多。原告
  其後申請國際書號與預行編目於同年3月4日終獲核定，全書之
  全封面與內文頁最終版，亦由被告確認後送印，並已於110年3
  月10日趕製印妥此書，印量30本亦係由被告自行決定，原告已
  經如期完成印製系爭書籍之委託。
㈡系爭書籍之美編費用為新臺幣（下同）55,272元（起訴狀內有
  詳細計算標準與文字量之核算）與印製費用（起訴狀有30、50
  、100冊印量之報價）為12,750元，原告均各於同年2月20日及
  同月23日分別提供檔案給被告，被告當下均無異議。且本件美
  編費用係遵依「中央政府各機關學校稿費支給基準數額表」之
  低標執行，該基準數額表原告早於110年1月31日提供，原告公
  司甚至於110年3月5日系爭書籍全書進廠印刷後，再次提供美
  編費用表，且附上原告公司存摺以請被告匯付，被告迄今該2
  款項仍未支付，並已退群組，而溝通無效，原告遂於同年3月1
  6日寄出存證信函向被告催款，至此仍未支付，故提起本件民
  事訴訟，請求返還前述積欠費用及延遲利息。並聲明：被告應
  給付原告68,022元及自110年3月22日起至清償日止之遲延利息
  （未表明利率），願供擔保請准宣告假執行。　
二、被告則以：
㈠被告從未與原告締約，被告係與訴外人田運良老師（其為任教
  佛光大學中文系助理教授）本是好友，田運良雖無直接授課被
  告，被告卻一向尊稱為田老師。緣被告欲報考佛光大學中文系
  博士班，為要成書送審，在田運良與友人鼓勵下將關帝朱子刪
  定玉泉真本桃園明聖經經文研究電子檔文稿，於手機通訊LINE
  中，以docx和pdf檔傳給田運良，本擬請先印製30本最低數量
  利於送審，基於好友誠信信賴關係。
㈡被告於110年1月16日以電子檔傳至訴外人田運良個人手機通訊L
  INE開始交印前，並未有議價合約在先，但被告思及仍須談妥
  價錢，乃於同年2月22日上午8時30分，親赴宜蘭礁溪佛光大學
  中文系田運良研究室面談議價，當時訴外人田運良以：「我會
  以最低價優惠，你放心……等語」回答。翌（23）日上午7時3分
  ，LINE傳來「佛光大學印務報價單」，表單所列印製為：「30
  本（規格17.2*23）12,750元；50本（規格14.8*21）20,750元
  ；100本（規格14.8*21）38,500元，稅金3,600元，合計總金
  額：新台幣$75,600元」，被告因無法理解該傳送內容，遂於
  同年3月3日10時8分，在LINE「美編工作群組（3）」群組中，
  提問：「請問田老師先印30本，需多少價錢？」，田運良回傳
  原佛光大學印務報價單給被告做最後確認，被告為求審慎，於
  3月3日11時18分再問：「請問田老師，我印30本是12,750元嗎
  ？」，田老師於11時50分回答：「是的，會再加5%稅，印量少
  ，單價會高。田」（於同年3月5日11時44分，田運良透過LINE
  ，傳來1份無單位全銜、金額總價高達55,272元之「文字編稿
  費與海報/封面完稿設計費」表格，並言明稱：「請處理費用
  匯付」至「我己文創有限公司聯邦銀行帳號」。被告為求付款
  慎重，遂透過LINE詢問田運良：「書款經2月22日洽詢後應該
  以正式的『佛光大學印務報價單12,750元』為主，怎會多加55,2
  72元？如需加55,272元，也請等本人在3月11日博士班報名手
  續完成後，定當籌措匯付。」等語，田運良聽聞隨即歇斯底里
  於電話中大聲狂吼：「我不要了！」，自此掛斷電話，被告當
  下驚恐、無法理解自同年1月16日至3月6日20時12分，至田運
  良老師以LINE電話中，以歇斯底里口氣：「我不要了！」掛我
  電話中斷溝通之前，原告僅與田運良1人在議談印書事宜，並
  未接觸任何印書公司或人員，豈料於3月16日竟有原告稱「我
  己文創有限公司」寄發存證信函，告知被告必須支付2筆款項
  總額達68,022元。被告於同年3月29日存證信函覆田老師，請
  其就信函中部分觀點及款項溝通，卻被田運良以：「前函非我
  所發，吾無意轉交，此貴函謹退。」
㈢田運良所舉美編費用係遵依中央政府各機關學校稿費支給基準
  數額表之「項目為：譯稿及潤稿、整冊書籍濃縮、撰稿、編稿
  、圖片使用、圖片版權、設計完稿（海報、宣傳摺頁）、校對
  、審查」等，查無「美編費用」項目，雖田運良於同年2月20
  日有提供參考，但在同月22日被告在佛光大學田老師研究室面
  晤時，亦未事先達成協商，被告屢次詢問均被含糊帶過，被告
  才有同年3月3日發出質疑。田運良是佛光大學中文系助理教授
  ，在LINE中以「佛光大學印務報價0222.pdf」明示2次明確，
  被告自始至終未與原告「我己文創有限公司」及其他廠商有過
  交涉印製事宜。田運良亦未告知本人原告公司之事。系爭書籍
  自撰稿、打字、校對、章節編排及校對至完成電子檔（docx及
  pdf）均被告親為透過LINE予以傳達，田運良僅為文字整理、
  封面設計及印製等。又田運良所附「美編費用55,272元」高於
  坊間價格，被告並未接受。被告同年3月5日11時44分LINE傳來
  ：請處理費用匯付至我己文創有限公司聯邦銀行帳號及於23時
  17分時傳來：「謹請自行聯繫與取貨，交貨時需付款，始能取
  件」等語。被告被要求與不明廠商自行聯繫取貨有疑慮，因本
  件無簽定合約，且依據貨款慎重處理，應於印製成品並交付IN
  DESIGN排版的封裝之所有完稿檔案(內含:所有文字/圖片/表格
  /字型)以及印刷用的PDF檔收訖後，再行付予訴外人田運良或
  另與田運良有所議定之窗口。被告願意付款印刷費用，但之後
  曾經自行訪價發現原告之出價有偏高情形等語。並聲明：原告
  之訴駁回。
三、得心證之理由：
㈠經整理本件卷證資料，兩造提出之LINE網路群組對話中，相關
  紀錄之內容略如下：
1.被告於110年1月16日，將系爭書籍相關電子檔傳至田運良個人
  手機LINE中，表示：運良老師早，麻煩您了。田運良於同時表
  示會聯絡美編，討論後會開始設計及入稿。田運良在同年1月3
  1日傳送中央政府各機關學校稿費支給基準數額表（吳文興論
  文書）檔案。
2.田運良於同年2月21日前提出美編費用核計表檔案。另於同年2
  月23日以LINE傳來佛光大學印務報價單，該表單所列印製為：
  30本（規格17.2*23）12,750元；50本（規格14.8*21）20,750
  元；100本（規格14.8*21）38,500元，稅金3,600元，合計總
  金額：新台幣$75,600元」，田運良並於LINE對話表示：請再
  斟酌並決定印量...。
3.田運良在同年2月25日與被告通電聯絡後，表示：請加入美編
  工作群組，美編之問題，在此群組上交流。
4.田運良於同年3月5日11時在LINE傳送美編費用合計表檔案，並
  表示：美編工作已經完成，並告一段落，還請處理費用匯付..
  .。接著，被告與田運良互為來電、回電。
5.田運良係於110年2月25日邀請被告及署名田亮之人加入「美編
  工作群組（1）」，被告於該群組多做討論，被告於同年3月3
  日在LINE「美編工作群組（1）中問：「...請問田老師先印30
  本，需多少價錢？」，田運良回傳原佛光大學印務報價單給原
  告，被告再問：「請問田老師，我印30本是12,750元嗎？」，
  田運良回答：「是的，會再加5%稅，印量少，單價會高。田」
  。被告之後於3月6日退出該群組。
  則依照前開對話紀錄，訴外人田運良於被告之本件系爭書籍印
  製工作過程中，從未向被告表示其係任職原告公司，並係代表
  原告公司而與被告締結系爭書籍之印製出刊等工作之約定，則
  被告一再抗辯其過程均無聽說原告名稱，係到最後被要求付款
  才知道原告公司名稱，但其並無委託交原告印製出版系爭書籍
  之意思，乃是委託其所信賴之訴外人田運良由其進行系爭書籍
  之印製出刊，應可採信。
㈡按契約之權利、義務在於締結之主體雙方，此民法第153條規定
  明確，對締約之對象主體之認識為契約之必要之點，若無認識
  ，無從認為契約關係存在雙方之間。本件原告既係基於契約關
  係請求被告給付報酬，即應就兩造間確實訂有契約之有利事實
  ，先為舉證。然而，依照原告提出之事證資料，尚不能證明被
  告有何出於與原告締約之意思，而在前述LINE群組中，原告確
  係委請訴外人田運良，與之討論、向田運良詢價及確認應給付
  費用等，以進行相關系爭書籍之印製出刊工作，則被告辯稱其
  與原告間並無契約而拒絕原告之請求等語，並無違誤。至於訴
  外人田運良與原告就否有內部聘任、僱傭、委任等或其他法律
  上之關係，如訴外人田運良與被告為前述法律行為時，並未先
  為明示告知被告，均非可得拘束被告。亦即，倘訴外人田運良
  認其受被告所託協助印製出刊系爭書籍因此所負擔或支出之費
  用，當可向被告請求，然若兩造間並無契約關係，原告亦未有
  對被告之適法之債權存在，並無從由原告向被告直接請求報酬
  。原告雖提被告於110年2月25日後有被邀請進前述美編工作群
  組，並與美編互為討論對談，主張被告應知與之締約為原告云
  云。然查前揭群組亦為訴外人田運良主導，被告雖與屬名田亮
  、經訴外人田運良介紹為美編之人討論並為直接指示，但從未
  提及該人所屬？究竟是原告之職員或與訴外人田運良另有委任
  關係，且於系爭群組對話中亦從未提及原告，亦無從為有利原
  告之認定。
㈢又以，受委任人代委任人出面所為之法律行為，非有急迫情事
  並可推知委任人若知有此情事亦允許變更，原則上應依委任人
  之指示，受任人若違反前開規定，使第三人代為處理委任事務
  ，受任人因處理委任事務支出之必要費用，委任人應償還之；
  因此負擔必要之債務者，得請求委任人代其清償或期前提出相
  當之擔保，此為民法第535條、第536條及第545、第546條規定
  明確。則依被告辯稱，其既係委由訴外人田運良處理系爭書籍
  印製出刊事宜，就訴外人田運良依其指示，因此支出之費用或
  負擔之債務，依法亦應負責。系爭書籍既已經委編印妥成書，
  有原告提出之系爭書籍為憑，堪認縱如被告所辯稱，訴外人田
  運良亦已完成受託系爭書籍印製出刊事務，是被告當庭表示願
  意支付訴外人田運良(或其指定之人)被告已知悉之印刷費用12
  ,750元等語（見本院卷第60頁），然原告雖攜訴外人田運良同
  到庭（但田運良非本件當事人，亦無受原告提出委任狀委任為
  訴訟代理人），但原告未表示其已受訴外人田運良受讓該部分
  債權，或訴外人田運良已有指示被告逕支付該款項予原告（田
  運良前於110年3月5日LINE中係請被告支付印刷廠之鼎蓁實業
  有限公司之郭力誠，見板小院卷第39頁），並參照被告前述辯
  詞，仍無從認為被告已為對原告認諾之意思，或就此逕為對原
  告有利之判斷，在此說明。
四、綜上所述，原告主張基於與被告之約定，總編輯田運良與美
    編已完成系爭書籍編印工作，請求被告給付如其聲明所示，
    舉證尚有不足，既無法認定兩造間存有契約，原告請求，於
    法無據，難以准許。而本件為小額事件如為原告勝訴判決，
    應依職權為假執行之宣告，本毋庸原告聲請，縱聲請亦為促
    使本院職權發動而已。然而，原告之訴既經駁回，如前所述
    ，其聲明假執行部分當然亦失所附麗，故併予駁回。
五、本件事證已臻明確，兩造其餘主張陳述及攻擊防禦方法，核
    不生影響於判決之結果，爰不一一論列，併此敘明。
六、訴訟費用負擔之依據：民事訴訟法第78條。
中　　華　　民　　國　　110 　年　　10　　月　　25　　日
　　　　　　　　　臺北簡易庭  法　官  徐千惠
以上正本係照原本作成。
如不服本判決，須以違背法令為理由，應於判決送達後20日內向
本庭（臺北市○○區○○○路0段000巷0號）提出上訴狀（須按他造當
事人之人數附繕本）。如委任律師提起上訴者，應一併繳納上訴
審裁判費。
中　　華　　民　　國　　110 　年　　10　　月　　25　　日
                              書記官  李易融　　　　　
訴訟費用計算書
項　　　　目            金　額（新臺幣）　　    備註
第一審裁判費　　　      1,000元
合　　　　計　　　      1,000元　　
　　　附錄：
一、民事訴訟法第436條之24第2項：
    對於小額程序之第一審裁判上訴或抗告，非以其違背法令為
    理由，不得為之。
二、民事訴訟法第436條之25：
    上訴狀內應記載上訴理由，表明下列各款事項：
    （一）原判決所違背之法令及其具體內容。
    （二）依訴訟資料可認為原判決有違背法令之具體事實。